最高法院刑事判決　　　　　　　　　　　　　　八十八年度台非字第四三號
　　上訴人　最高法院檢察署檢察總長
　　被　告　甲○○　男
右上訴人因被告詐欺案件，對於台灣基隆地方法院中華民國八十七年六月三十日第一
審確定判決（八十七年度訴字第一三三號，起訴案號：台灣基隆地方法院檢察署八十
七年度偵字第八一三號），認為違法，提起非常上訴，本院判決如左：
    主  文
原判決關於違背法令部分撤銷。
    理  由
非常上訴理由稱：「按判決不適用法則或適用不當者，為違背法令，刑事訴訟法第三
百七十八條定有明文。次按意圖為自己或第三人不法之利益，以有線、無線或其他電
磁方式，盜接或盜用他人電信設備通信者，處五年以下有期徒刑、拘役或科或併科新
台幣十五萬元以下罰金，電信法第五十六條第一項定有明文。本件原審認定被告甲○
○係侵占不詳姓名乘客遺失之非盜拷行動電話（號碼000000000號）據為己
有，並連續以無線方式，盜用他人之該行動電話通信者，認其所為係犯刑法第三百三
十七條侵占遺失物罪，及刑法第三百三十九條第二項第一項之詐欺得利罪，而二罪間
為牽連犯之關係，從較重之詐欺得利罪論處。固非無見。惟查行為人盜用他人所有之
行動電信撥號通話者，核與電信法第五十六條第一項「以無線方式，盜用他人之電信
設備通信者」之構成要件相當，該法條為刑法第三百三十九條第二項之特別法，依特
別法優先適用之原則，應逕依電信法第五十六條第一項論處，不另論以詐欺得利罪。
乃原審不察，竟變更檢察官之起訴法條，改依詐欺得利罪論處，揆諸首揭規定，自有
適用法則不當之違背法令，案經確定，爰依刑事訴訟法第四百四十一條、第四百四十
三條提起非常上訴，以資糾正」等語。
本院按判決不適用法則或適用不當者，為違背法令。刑事訴訟法第三百七十八條規定
甚明。本件原確定判決認定：被告甲○○於民國八十七年一月七日，駕駛計程車搭載
不詳姓名乘客於基隆市○○路附近，見該乘客下車後遺失於車上之大銘報關行所申請
使用000000000號摩托羅拉牌行動電話一支，乃意圖為自己不法之所有予以
侵占入己。旋基於得財產上不法利益之概括犯意，自八十七年一月七日起迄同月十一
日查獲時止，連續七次冒為大銘報關行使用者盜打上開行動電話，使電信局陷於錯誤
，而得非法使用行動電話之財產上不法利益。嗣於同月十一日十一時三十分許，甲○
○駕車行駛於台北市○○路、饒河街口時為警臨檢而查獲等情。因認被告所為，係犯
刑法第三百三十七條侵占遺失物罪及同法第三百三十九條第二項、第一項之詐欺得利
罪。公訴人雖認被告係盜拷該000000000號行動電話並予以盜用，為犯電信
法第五十六條第一項之罪嫌起訴，惟查扣案之行動電話經送請中華電信股份有限公司
基隆營運處鑑定結果，該機序號、內碼及廠牌型式與該處第000000000號資
料相符，有該處八十七年四月三日基服八七字第九一二號函在卷可按。再送請中華電
信股份有限公司電信研究所測試結果，扣案話機內碼（序號）為八二ＤＡ一六八Ｃ，
與標籤上所標示內碼相同，外碼則為000000000號，復有該研究所電信器材
檢測中心測試報告存卷足憑，是本件扣案行動電話要難指為盜拷。而電信法第五十六
條第一項係指以有線無線或其他電磁方式盜接或知他人製造、變造電信器材或為前開
盜接而為盜用者而言，此觀之同法第六十條對犯第五十六條之罪者，其電信器材，不
問屬於犯人與否均應沒收之規定自明，故公訴人指被告犯電信法第五十六條第一項之
罪尚有未洽，起訴法條應予變更。因而論被告以連續以詐術得財產上不法之利益罪，
判處有期徒刑四月，並諭知緩刑貳年，原無不合。然查電信法第五十六條第一項之罪
，以意圖為自己或第三人不法之利益，使用有線、無線或其他電磁方式，盜接或盜用
他人電信設備通信者為要件。本罪之處罰詐得免繳電信通信費用之不法利益規定，乃
刑法詐欺得利罪之特別法，依特別法優於普通法之原則，自毋庸再論以刑法詐欺得利
罪。且按本罪構成要件所稱以有線、無線或其他電磁方式，盜接或盜用他人電信設備
通信者，並不限於以盜拷他人行動電話之序號、內碼等資料於自己之手機內，為盜用
之唯一方式，其他諸如：利用他人住宅內之有線電話，盜打他人電話為通信行為；或
在住宅外之電話接線箱內，盜接他人之有線電話線路，以自己之電話機盜打他人電話
為通信行為；或意圖為自己不法之所有，竊取他人之行動電話手機，進而為盜打通信
之行為；或僅以使用竊盜之意思，擅取他人之行動電話手機為盜打通信之行為等，不
一而足，皆成立本罪。本件原確定判決既認定被告侵占不詳姓名乘客所遺失大銘報關
行所申請使用之行動電話手機，並冒偽大銘報關行使用者盜打上開行動電話七次。則
依前開說明，自應成立電信法第五十六條第一項之罪，並毋庸再論以刑法之詐欺得利
罪，方屬適法。原判決竟以被告並無盜拷行為為由，認其所為不構成電信法第五十六
條第一項之罪，並變更檢察官之起訴法條，改依刑法上之詐欺得利罪論處，顯有適用
法則不當之違背法令。案經確定，非常上訴意旨，執以指摘，洵有理由，惟原判決尚
非不利於被告，應由本院將原判決關於違背法令部分撤銷，以資糾正。
據上論結，應依刑事訴訟法第四百四十七條第一項第一款前段，判決如主文。
中      華      民      國    八十八    年      二      月      四      日
                              最高法院刑事第五庭
                                  審判長法官  黃  劍  青
                                        法官  劉  敬  一
                                        法官  林  增  福
                                        法官  邵  燕  玲
                                        法官  張  清  埤
      右正本證明與原本無異
                                              書  記  官
中      華      民      國    八十八    年      二      月      九      日
                                                                        Ｒ
